【裁判字號】    90,交聲,227
【裁判日期】    900622
【裁判案由】    違反道路交通管理處罰條例聲明異議
【裁判全文】
臺灣臺北地方法院交通事件裁定            九十年度交聲字第二二七號
    異議人即
    受處分人  甲○○
右列受處分人因違反道路交通管理處罰條例案件，對於台北市交通事件裁決所中華民
國九十年二月二十二日所為之處分（原處分案號：北市裁三字第駕裁二二－Ｆ000
00000號），聲明異議，本院裁定如左：
    主      文
原處分撤銷。
甲○○不罰。
        理      由
一、按車輛專用車道標線，用以指示僅限於某車種行駛之專用車道，其他車種及行人
    不得進入，本標線由白色菱形劃設之，自專用車道起點處開始標繪，每隔三十至
    六十公尺標繪一組，每過交岔路口入口處均應標繪之，並於每兩個菱形中間，縱
    向標寫白色車種專用車道標字或圖示配合使用，又本標線車道與車道間應以雙白
    實線或雙黃實線分隔，道路交通標誌標線號誌設置規則第一百七十四條第一項、
    第二項、第三項定有明文，又汽車駕駛人，爭道行駛有在多車道駕車，不依規定
    之車道行駛者，處銀元二百元以上六百元以下（即新台幣【下同】六百元以上一
    千八百元以下）罰鍰，行為時道路交通管理處罰條例第四十五條第四款定有明文
    ，再汽車駕駛人，駕駛汽車違反道路交通管理處罰條例第四十五條第四款規定者
    ，除應依該條所規定之罰鍰處罰外，並予記違規點數一點，道路交通管理處罰條
    例第六十三條第一項第一款亦定有明文。
二、本件受處分人即異議人甲○○於八十九年九月九日下午一時三十五分許，駕駛車
    號ＡＢ－八八九三號自用小客車，在台一線通宵外環道南下一三四公里劃設有機
    車專用道之多車道路段，行駛在機車專用車道上而有不依規定之車道行駛，為苗
    栗縣警察局通宵分局通宵派出所警員乙○○以拍照方式採證，並以受處分人有違
    反行為時道路交通管理處罰條例第四十五條第四款規定之行為逕行掣單舉發。嗣
    受處分人於應到案日期前申訴，原處分機關函請舉發機關調查結果，仍認受處分
    人有右開違規行為，乃依行為時道路交通管理處罰條例第四十五條第四款規定，
    於九十年二月二十二日以北市裁三字第駕裁二二－Ｆ00000000號裁決書
    裁處六百元罰鍰，並記違規點數一點。
三、本件訊據受處分人堅決否認有於右開時間駕車行駛在機車專用道上之違規行為，
    辯稱：伊當時從高速公路下來，很累，停在秋茂園旁邊，休息完畢後，上車離開
    ，碰到紅綠燈，遂停等紅綠燈，過紅綠燈之後有機車專用道字樣，但之前沒有機
    車專用道字樣，且伊沒有越線，不知為何違規，好像專門針對外地人來舉發云云
    ，經查：證人舉發警員乙○○雖到庭證稱：機車專用道左右二條都是實線，如果
    是平常的車道，左右二條都是虛線，受處分人是行駛在機車專用道上，受處分人
    所說的秋茂園還要往北走五、六公里，我有親眼看到他從機車專用道一直直駛，
    行駛到我拍照地點等語，惟亦證稱：不知道違規時有無寫機車專用道字樣，現在
    那邊都在施工，我不敢確定當時是否有寫，這個路口離前一個有紅綠燈的路口相
    距約一公里左右，不知前一路口有無寫機車專用道等語，則依證人乙○○之證詞
    ，無法證明違規地點紅綠燈之前，地上有標寫機車專用車道標字，又依證人乙○
    ○庭提違規地點照片三張（九十年六月十日拍攝），受處分人所行駛之車道兩側
    均為白實線，亦無標繪白色菱形及標寫機車專用車道標字或圖示，再依違規照片
    影本觀之，受處分人行駛車道之兩側亦為白實線，按道路交通標誌標線號誌設置
    規則第一百七十四條第一項、第二項、第三項規定，機車專用車道，由白色菱形
    劃設之，且自專用車道起點處開始標繪，每隔三十至六十公尺標繪一組，每過交
    岔路口入口處均應標繪之，並於每兩個菱形中間，縱向標寫白色車種專用車道標
    字或圖示配合使用，而車道與車道間應以雙白實線或雙黃實線分隔，雖八十九年
    七月十三日修正前之道路交通標誌標線號誌設置規則第一百七十四條第三項規定
    ，機車專用車道之車道與車道間應以白實線或雙白實線或雙黃實線分隔，然受處
    分人違規行為既在上開設置規則修正後之八十九年九月九日，自應以修正後之機
    車專用車道設置標準為認定是否為機車專用車道，本件受處分人行駛車道如上所
    述，既無白色菱形及標寫機車專用道之標字或圖示，且車道與車道間僅以白實線
    分隔，並非雙白實線或雙黃實線分隔，顯然違規地點機車專用道之標線於道路交
    通標誌標線號誌設置規則修正後迄今仍未依法律之變更而變更設置標準，自屬標
    線不清。按交通標誌、標線、號誌之設置目的，在於提供車輛駕駛人及行人有關
    道路路況之警告、禁制、指示等資訊，以便利行旅及促進交通安全，並為交通稽
    查人員執行違規取締任務之法令依據，如標誌、標線、號誌之設置模糊不清，造
    成人民無所適從，顯與上開立法目的相違。本件受處分人於右開時地，駕車行經
    台一線通宵外環道南下一三四公里處，機車專用道設置不清，衡情易造成一般駕
    駛人不知該車道為機車專用道，自無從避免一般駕駛人行駛在機車專用道上，是
    原處分機關遽以設置不清之標誌苛責於受處分人，尚有未洽。綜上所述，原處分
    機關認定受處分人有在多車道駕車，不依規定之車道行駛之違規行為，卻未斟酌
    標誌設置不明之情形，似嫌率斷。從而，原處分右開裁罰即難認為合法，自應由
    本院將原處分機關之處分撤銷，諭知受處分人不罰，以資適法。
四、據上論斷，應依道路交通案件處理辦法第二十條前段，裁定如主文。
中      華      民      國    九十      年      六      月    二十二    日
                                      臺灣臺北地方法院交通法庭
                                          法  官  李  麗  玲
右正本證明與原本無異。
如不服本裁定，應於裁定送達後五日內向本院提出抗告狀。
                                          書記官  江  虹  儀
中      華      民      國    九十       年     六      月    二十二    日


司法院資訊處製作；財團法人民間司法改革基金會備份。
